【裁判字號】    97,交聲,483
【裁判日期】    970604
【裁判案由】    聲明異議
【裁判全文】
臺灣臺中地方法院刑事裁定             97年度交聲字第483號
原處分機關  交通部公路總局臺中區監理所
受處分人    乙○○
上列異議人因違反道路交通管理處罰條例案件，對於交通部公路
總局臺中區監理所於民國97年1月25日所為之裁決（中監違字第
裁61－HC0000000號裁決書）聲明異議，本院裁定如下：
    主    文
異議駁回。
    理    由
一、原處分意旨略以：本件異議人即受處分人乙○○於民國96年
    9月29日23時57分許，駕駛車牌號碼6198—FX號自用一般小
    貨車，行經臺中縣大里市○○○路、大里路口，因（一）駕
    駛人行車速度，超過規定之最高時速未滿20公里（速限60公
    里，自承60-70公里，煞車痕22.7公尺以上換算值為65公里
    ）（二）違反安全規則肇事致人死亡，經臺中縣警察局依違
    反道路交通管理處罰條例第40條、第61條第1項第4款舉發，
    異議人未於期限內到案申訴，本所遂於97年1月25日以中監
    違字第裁60—HC0000000號裁決書，裁處罰鍰新臺幣 (下同)
    1,600元，並吊銷駕駛執照，1年內禁考，逾期則依裁決書處
    罰主文規定裁處等語。
二、聲明異議意旨略以：異議人平時行駛此路段，車速約60-70
    公里之間，但行經路口會先減速，故異議人當時行駛此路段
    時速已在60公里以下，且對於煞車痕計算時速之公式，每款
    車之配備不同，車況不同，新舊及保修狀況不同，異議人之
    車輛有ABS之裝備，煞車距離應會更長，以煞車痕計算時速
    之準確是否符合異議人之車輛，誠有疑議，且被害人無駕駛
    執照，又當時未遵守燈號故造成車禍傷害等語，為此聲明異
    議。
三、按「行車速度，依標誌或標線之規定」，道路交通安全規則
    第93條第1 項前段定有明文。又「汽車駕駛人，行車速度，
    超過規定之最高時速者，... 處新台幣一千二百元以上二千
    四百元以下罰鍰」；「汽車駕駛人，駕駛汽車有左列情形之
    一者，吊銷其駕駛執照：... 四、違反道路交通安全規則，
    因而肇事致人死亡者」；「汽車駕駛人，曾依本條例其他各
    條規定吊銷駕駛執照者，一年內不得考領駕駛執照」；又「
    汽車駕駛人有違反第六十三條第一項各款，若已受吊扣或吊
    銷駕駛執照處分者，不予記點」，道路交通管理處罰條例第
    40條第1項、第61條第1項、第67條第3項、第63條第2項規定
    甚明。
四、經查：本件異議人乙○○駕駛車牌號碼6198－FX號自用小貨
    車，於96年9月29日23時57分許，在台中縣大里市○○○路
    與大里路口，因駕駛人行車速度，超過規定之最高時速，
    未滿20公里（速限60公里，自承60-70公里，煞車痕22.7公
    尺以上換算值為65公里）違反安全規則肇事致人死亡之違
    規事由，經臺中縣警察局依違反道路交通管理處罰條例第40
    條第1項、第61條第1項第4款舉發之事實，有臺中縣警察局
    舉發道路交通管理事件通知單影本及交通部公路總局臺中區
    監理所違反道路交通管理事件裁決書影本各1紙在卷可稽，
    且查：
(一)、本院依職權調閱異議人乙○○所犯過失致死案件之本院96
      年度交易字第946號全卷，可知異議人於96年10月2日警詢
      時、及於同年月日檢察官相驗訊問時均自承：車禍當時伊
      時速約60-70公里之情（見臺灣臺中地方法院檢察署96年
      度相字第1557號卷頁5、36），且本院上開96年度交易字
      第946號判決亦認定異議人駕駛車牌號碼6198-FX號自用小
      貨車，在臺中縣大里市○○○路與大里路口，因未注意車
      前狀況且在行車時速不得超過時速60公里以上之上開路段
      ，仍以時速65公里以上之速度疾駛過失撞擊洪卿慈，致洪
      卿慈經送醫後仍不治死亡等犯罪事實明確在案，此均經本
      院審核上開本院96年度交易字第946號過失致死案件卷宗
      無訛，
(二)、另依據異議人提出之前開車牌號碼6198-FX號自用小貨車
      有ABS氣囊之車種名稱、車型代碼及配備之證明文件，再
      核對證人甲○○於本院訊問時所提出交通大學與中央大學
      合作之交通大學事故鑑定研究中心「車輛輪胎與各種路面
      特性阻力係數之實作與分析」測試結果與其他研究阻力係
      數比較表，可得知柏油鋪面（乾燥）1-3年、中央大學92
      年有ABS、輕載的情形下，其摩擦係數為0.96，再依照證
      人所提出之煞車距離與車速之關係圖，時速可推算為每小
      時74.398709公里（計算式為√254*22.7*0.96），明顯超
      過該路段速限60公里以上，再輔以證人甲○○於本院訊問
      中亦具結證稱：「依照事故現場照片觀之，經計算出來的
      數值是有利於異議人，當時發生撞擊後可拖行40公尺以上
      ，依拖行距離、傷者受傷的嚴重性，應該不止我們計算得
      來之車速 (即65公里以上)」等語 (見本院卷頁34反)，並
      有道路交通事故調查現場圖、道路交通事故調查報告表(一)
      、(二)、臺中縣大里市公所工程結算驗收證明書、現場及車
      損照片附卷可稽，是異議人於上開車禍事故發生時、其所
      駕駛前揭車牌號碼61 98-FX號自用小貨車之行車速度已逾
      60  公里速限之事實，已堪認定，故異議人陳稱推算車速
      與當時實際車速有誤差，其有減速等詞，尚難採信。
(三)、又被害人洪卿慈因本件車禍而死亡，亦經檢察官督同檢驗
      員相驗明確，製有相驗筆錄、相驗屍體證明書、驗斷書附
      於本院96年度交易字第946號卷內  (含臺灣臺中地方法院
      檢察署96年度偵字第26670號偵卷、96年度相字第1557號
      相驗卷宗）可憑，且為異議人所不爭執，而異議人所犯過
      失致死案件，亦經本院以96年度交易字第946號判決有期
      徒刑6月、緩刑2年確定在案，業經本院依職權調閱該卷查
      訛屬實，是異議人超速駕車肇事致人死亡之違規事實已屬
      明確。
(四)、綜上，原處分機關交通部公路總局臺中區監理所，援引上
      開道路交通管理處罰條例第40條、第61條第1項第4款、第
      67條第3項之規定，裁處罰鍰1,600元，並吊銷駕駛執照，
      1 年內禁考，核無不當；本件異議人之異議為無理由，應
      予駁回。
五、據上論斷，應依道路交通管理處罰條例第87條第2項、道路
    交通案件處理辦法第19條，裁定如主文。
中    華    民    國    97    年    6     月    4     日
                        交通法庭  法  官  楊曉惠
上正本證明與原本無異。
如不服本裁定，應於送達後五日內，向本院提出抗告狀。
                                  書記官  陳玲誼
中    華    民    國    97    年    6     月    4     日


司法院資訊處製作；財團法人民間司法改革基金會備份。
